【裁判字號】    98,台上,6511
【裁判日期】    981105
【裁判案由】    違反貪污治罪條例
【裁判全文】
最高法院刑事判決            九十八年度台上字第六五一一號
上  訴  人  甲○○
上列上訴人因違反貪污治罪條例案件，不服台灣高等法院中華民
國九十八年八月五日第二審更審判決（九十八年度上更(一)字第二
一一號，起訴案號：台灣桃園地方法院檢察署九十五年度偵字第
一八八五八號、九十六年度偵字第八０六九號），提起上訴，本
院判決如下：
    主  文
上訴駁回。
    理  由
按刑事訴訟法第三百七十七條規定，上訴於第三審法院，非以判
決違背法令為理由，不得為之。是提起第三審上訴，應以原判決
違背法令為理由，係屬法定要件。如果上訴理由書狀並未依據卷
內訴訟資料，具體指摘原判決不適用何種法則或如何適用不當，
或所指摘原判決違法情事，顯與法律規定得為第三審上訴理由之
違法情形，不相適合時，均應認其上訴為違背法律上之程式，予
以駁回。本件上訴人甲○○上訴意旨略稱：(一)、原判決雖認定證
人高天羽、叢軒丞及共同被告林明德在警詢所為之陳述，因於審
判程序時踐行詰問程序，而有證據能力，但並未敘明係依何項法
律規定而取得證據能力，原判決顯有證據法則適用不當及理由欠
備之違背法令。(二)、上訴人之辯護人在第一審行準備程序時，即
具狀爭執林明德之警詢筆錄無證據能力，於原審亦再爭執林明德
之警詢筆錄無證據能力，原判決竟記載上訴人及辯護人並不爭執
林明德在警詢所為陳述之證據能力，與卷內資料不相符合，亦有
判決理由矛盾之違誤。(三)、上訴人之辯護人於原審曾聲請再度傳
喚案發當時與上訴人同車之司機謝正偉出庭作證，謝正偉可釐清
上訴人有無要求林明德給付新台幣（下同）二百萬元，及返回桃
園之過程，原審未予傳喚，亦有應於審判期日調查證據而未予調
查之當然違背法令等語。
惟查證據之取捨、證據證明力之判斷，以及事實有無之認定，屬
事實審法院之職權，苟其取捨判斷與認定，並不違背論理法則及
經驗法則，即不容任意指為違法，而執為適法之第三審上訴理由
。本件原審認定上訴人有原判決所載犯行，係以上訴人坦承依劉
玉杭（時任桃園縣政府警察局大溪分局警員）提供之情資，並經
劉玉杭等人指引至「天上人間酒店」地下四樓停車場逮捕通緝犯
林明德後，並未將林明德解往台北縣政府警察局三峽分局辦理歸
案，即原車將林明德載回桃園市區，嗣再載回三峽分局附近，將
林明德交由劉玉杭找來之黃宥晨等人解送至桃園縣政府警察局武
陵派出所歸案等情不諱；並依據證人即偕同上訴人前往「天上人
間酒店」地下四樓逮捕林明德之黃世芳、簡偉雄、陳智昂，證人
即偕同至三峽分局前帶林明德至武陵派出所歸案之陳洪德，證人
即於「天上人間酒店」電梯內親見林明德遭逮捕之叢軒丞、孔偲
齊，證人接獲林明德來電代籌贖款之高天羽，證人即武陵派出所
值班員警鍾森威、顏暉展、王祺民，及證人即被害人林明德等人
之證詞，以及上訴人經送法務部調查局實施測謊結果，其就：
未向林明德索賄二百萬元，載運林明德時，未向林明德期約索
賄等上述問題之回答，經測試呈情緒波動反應，研判有說謊之情
之鑑定結果（有法務部調查局民國九十六年一月二十六日調科參
字第０九六０００四五二三０號測謊報告書在卷可參）；復參酌
卷附第一審勘驗「天上人間酒店」地下四樓停車場電梯內逮捕林
明德過程之監視錄影光碟、勘驗筆錄及翻拍監視錄影光碟畫面，
劉玉杭在勤務分配表背面所繪有關林明德行蹤草圖，暨上訴人於
案發當時所使用門號0000000000、00000000
00號、劉玉杭所使用門號0000000000號、林明德所
使用門號0000000000號、叢軒丞所使用門號0000
000000號、高天羽所使用門號0000000000號行
動電話之通聯調閱查詢單，武陵派出所監視器翻拍照片等證據資
料，予以綜合判斷，認上訴人犯行堪以認定。並指駁、說明上訴
人否認犯罪，辯稱：伊係逮捕通緝犯，並於解送林明德至三峽分
局附近時，因林明德突然發病，說要吃特效藥，而藥在朋友家，
伊即請林明德打電話叫朋友送藥來，林明德說朋友不認識三峽的
路，伊才原車將林明德載回桃園市區向其友人拿藥，但一直等不
到人，後來林明德也恢復正常了，伊又原車載回三峽分局門口，
將林明德交由劉玉杭處理，伊並未向林明德表示如給付二百萬元
即可將之釋放云云，為卸飾之詞；林明德指稱其在「天上人間酒
店」地下停車場電梯內遭上訴人逮捕後，與上訴人同行之男子也
坐入林明德座車後座兩側，迨車駛至桃鶯路附近始下車等語，雖
與事實略有不符，或因時間之經過致記憶錯誤，或有誇大之嫌，
而有與事實不一之狀況，然其就如何被上訴人逮捕之過程及上訴
人藉勢向其恫嚇索取財物經過及如何帶同其返回桃園市取款等各
項基本事實之陳述，則屬一致，自無礙本件事實之認定；上訴人
逮捕林明德，自始即係出於不法私圖，假借執行職務之外觀而遂
行藉勢、藉端勒索之手段等理由甚詳。又以核上訴人所為，係犯
貪污治罪條例第四條第一項第二款之藉勢勒索財物未遂罪及刑法
第一百三十四條、第三百零二條之利用職務妨害自由罪，依修正
前刑法第五十五條牽連犯規定，從一重依藉勢勒索財物未遂罪處
斷，再依刑法第二十五條第二項未遂犯規定減輕其刑後，於法定
刑度內酌情量處有期徒刑六年，褫奪公權五年。已詳敘其所憑證
據及理由，所為論斷均有卷存證據資料可資覆按。上訴意旨雖指
摘原判決違法，然查證人謝正偉於原審法院上訴審審理時即已曾
到庭陳述甚詳。上訴人之辯護人在原審就同一事項，再度聲請傳
喚謝正偉出庭作證，原審認無調查之必要性，而未為此無益之調
查，雖未於判決中敘明不予傳喚之理由，而有微疵，然並不影響
判決之結果，並無應於審判期日調查之證據而未予調查之違法。
林明德、高天羽、叢軒丞在警詢所為之陳述核與渠等在偵查中及
第一審審理時具結後陳述之基本情節相符，原判決就上訴人之辯
護人是否爭執林明德警詢筆錄有無證據能力乙節，前後所載不相
符合（原判決第六頁倒數第九行載明上訴人之辯護人爭執林明德
警詢筆錄無證據能力，嗣於第七頁倒數第七行卻記載不爭執其警
詢筆錄之證據能力），及就敘明林明德、高天羽、叢軒丞之警詢
筆錄應有證據能力之理由，並援引為上訴人有罪證據之一，雖未
盡妥適，但捨棄該等警詢筆錄，仍有渠等三人在偵查中及第一審
之證詞可為證據，於判決本旨亦無影響，自難執此為合法之上訴
理由。衡以前開說明，其上訴為違背法律上之程式，應予駁回。
據上論結，應依刑事訴訟法第三百九十五條前段，判決如主文。
中    華    民    國  九十八  年  十一    月    五    日
                      最高法院刑事第十三庭
                          審判長法官  賴  忠  星
                                法官  呂  丹  玉
                                法官  吳      燦
                                法官  施  俊  堯
                                法官  蔡  名  曜
      本件正本證明與原本無異
                                      書  記  官
中    華    民    國  九十八  年  十一    月   十二   日
                                                     R


司法院資訊處製作；財團法人民間司法改革基金會備份。
